臺灣高雄地方法院刑事判決　　　　　　　 99年度訴字第698號
公　訴　人　臺灣高雄地方法院檢察署檢察官
被　　　告　曾天福
選任辯護人　薛西全律師
　　　　　　劉妍孝律師
　　　　　　邱國逢律師
被　　　告　蔡溪田
　　　　　　蔡富雄
上列被告因懲治走私條例案件，經檢察官提起公訴（98年度偵字
第18210 號），本院判決如下：
    主  文
曾天福共同犯臺灣地區與大陸地區人民關係條例第八十條第一項
之未經許可航行至大陸地區罪，共陸罪，各處有期徒刑月，如
易科罰金，以新臺幣壹仟元折算壹日，各減為有期徒刑壹月拾伍
日，如易科罰金，以新臺幣壹仟元折算壹日；又共同犯臺灣地區
與大陸地區人民關係條例第八十條第一項之未經許可航行至大陸
地區罪，共玖罪，各處有期徒刑月，如易科罰金，以新臺幣壹
仟元折算壹日。應執行有期徒刑壹年陸月，如易科罰金，以新臺
幣壹仟元折算壹日。
蔡溪田共同犯臺灣地區與大陸地區人民關係條例第八十條第一項
之未經許可航行至大陸地區罪，共陸罪，各處有期徒刑貳月，如
易科罰金，以新臺幣壹仟元折算壹日，各減為有期徒刑壹月，如
易科罰金，以新臺幣壹仟元折算壹日；又共同犯臺灣地區與大陸
地區人民關係條例第八十條第一項之未經許可航行至大陸地區罪
，共玖罪，各處有期徒刑貳月，如易科罰金，以新臺幣壹仟元折
算壹日。應執行有期徒刑壹年，如易科罰金，以新臺幣壹仟元折
算壹日。
蔡富雄共同犯臺灣地區與大陸地區人民關係條例第八十條第一項
之未經許可航行至大陸地區罪，共陸罪，各處有期徒刑貳月，如
易科罰金，以新臺幣壹仟元折算壹日，各減為有期徒刑壹月，如
易科罰金，以新臺幣壹仟元折算壹日；又共同犯臺灣地區與大陸
地區人民關係條例第八十條第一項之未經許可航行至大陸地區罪
，共玖罪，各處有期徒刑貳月，如易科罰金，以新臺幣壹仟元折
算壹日。應執行有期徒刑壹年，如易科罰金，以新臺幣壹仟元折
算壹日。
    事  實
一、曾天福於民國95至96年間為「勝財皇」號漁船（現已更名為
    大進滿2 號，惟下仍稱勝財皇號）船長，蔡富雄、蔡溪田為
    該漁船之船員。詎曾天福、蔡富雄、蔡溪田共同基於未經主
    管機關許可，使船舶航行至大陸地區之犯意聯絡，由曾天福
    駕駛「勝財皇號」漁船，搭載蔡富雄、蔡溪田自高雄市蚵子
    寮漁港安檢所報關出港後，航行至屬於大陸地區管轄水域之
    廣東省大山市沙田村上川島附近靠岸共15次（各起航時間、
    返航時間、進入大陸地區時間、離開大陸地區時間、經緯度
    等，均詳如附表一所示）。嗣經警調取該漁船航跡圖發現有
    異，始查知上情。
二、案經澎湖縣政府警察局移情臺灣高雄地方法院檢察署檢察官
    偵查起訴。
    理  由
壹、程序部分
一、起訴事實：
(一)、起訴事實認被告於起訴書載之附表一所示起返航時間進入大
    陸地區，惟該時間與本院向行政院海岸巡防署海岸巡防總局
    南部地區巡防局第五岸巡大隊（下稱海巡署）所調取「勝財
    皇」號漁船於95年12月23日至97年5 月26日間實際進出港之
    查驗紀錄未合，本院於100 年2 月14日函詢臺灣高雄地方法
    院檢察署，經公訴人以補充理由書更正原起訴書附表一所示
    之起返航時間為出入港安檢時間，並於100 年7 月20日審判
    期日確認被告3 人實際進入大陸地區之時間、海域係以行政
    院農業委員會98年8 月17日漁二字第0981213578號函為準（
    見本院卷第134 、218 頁），依此起訴所認被告起返航時間
    、進入大陸地區時間及海域，應已更正為本判決附表一所示
    （下簡稱附表一），合先敘明。又檢察官所更正被告各次起
    返航時間、進入大陸地區之時間，均相對應於原起訴書附表
    一所列各次之期間內，為原起訴之範圍效力所及，本院應就
    起訴、補充之理由書及當庭更正後被告如附表一所示進入大
    陸地區之事實予以審究，應予指明。
(二)、又起訴書另指被告前往大陸地區之同時，自大陸地區私運進
    口白魚、肉魚、烏賊、小管等漁獲，交易時間、重量、金額
    如起訴書附表二所示，另涉懲治走私條例第12條、第2 條第
    1 項準走私罪，惟起訴書附表二所列被告交易時間與起訴書
    附表一所載被告進入大陸地區起、返航時間未符，且其中部
    分漁獲重量、交易金額未達起訴書所認總重量逾1000公斤及
    完稅價格新臺幣（下同）10萬元，亦未載明實際交易之物品
    為何，致本院無從特定起訴事實所認被告涉犯準走私罪之時
    間、次數及違反管制物品之內容，經本院以前開100 年2 月
    14日號函詢臺灣高雄地方法院檢察署，公訴人以補充理由書
    更正，並於準備程序、審判程序當庭確認（見本院卷第131
    頁218 頁），特定此部份之起訴事實為，以「勝財皇」號漁
    船名義於梓官區漁會魚市場之供應人明細表（原梓官鄉漁會
    業已更名為梓官區漁會）所載之交易所載之魚種、重量、交
    易金額，於96年4 月27日交易內容為附表一編號6 航次；於
    96年5 月20日交易內容為附表一編號8 航次；於96年5 月28
    日交易內容為附表一編號9 航次；於96年9 月7 日、96 年9
    月8 日、96年9 月9 日交易內容為附表一編號12航次；於96
    年9 月19日交易內容為附表一編號13航次；於96年10 月24
    日交易內容為附表一編號14航次至大陸地區所私運進口之管
    制物品（詳如本判決附表二至七所示），應可認定起訴事實
    認被告自大陸地區私運管制物品進口之行為，共為附表一編
    號6 、8 、9 、12、13、14共6 次。依此，本院對於檢察官
    所起訴被告自大陸地區私運管制物品進口部分，應以補充理
    由書及當庭補充更正如附表二至七所示之內容為審判之範圍
    ，先予敘明。
二、證據能力：
(一)、公務員職務上製作之紀錄文書、證明文書，除顯有不可信之
    情況外，亦得為證據，刑事訴訟法第159 條之4 第1 款定有
    明文。查行政院農業委員會漁業署（下稱漁業署）所製作之
    「勝財皇」號於95年12月23日至97年5 月26日之航跡圖，係
    依漁業動力用油優惠油價標準之規定，漁船裝設航程紀錄器
    ，利用衛星定位，將漁船位置及時間記錄，據以核算優惠用
    油量，此有漁業署100 年7 月12日漁二字第1001217922號函
    在卷可稽，足認航跡圖係為公務員為核算補助油量，基於職
    務上就漁船航行路線之事實所製作之紀錄文書，其內容並非
    涉及主觀之判斷或意見之記載，係屬於前開法條所稱紀錄文
    書之範疇，自具有證據能力。
(二)、按被告以外之人，於審判外之言詞或書面陳述，除法律有規
    定者外，不得作為證據；又被告以外之人（包括證人、鑑定
    人、告訴人、被害人及共同被告等）於檢察事務官、司法警
    察官或司法警察調查中所為之陳述，與審判中不符時，其先
    前之陳述具有較可信之特別情況，且為證明犯罪事實存否所
    必要者，得為證據，刑事訴訟法第159 條第1 項、第159 條
    之2 分別定有明文。本案被告曾天福及其辯護人否認證人即
    共同被告蔡富雄、蔡溪田於警詢陳述之證據能力。經查，蔡
    富雄、蔡溪田於警詢時具體陳述由曾天福決定駕船前往大陸
    地區，及前往該處之原因，然於審理時即改稱渠3 人係為捕
    魚均不知何以至大陸地區，故其警詢與審理之證述，實質內
    容已有不符。又本院審酌證人蔡富雄、蔡溪田於偵訊及本院
    審理時均未提及警詢所為之陳述受不當外力干擾，其警詢陳
    述距案發時間約2 年，相較於本院審理中作證時距案發時間
    逾4 年餘，顯然其警詢陳述當時記憶較為深刻，且未因偵查
    中恐陷己或他人於罪之心理影響，應較無考量利害後而為誇
    張或保留陳述之可能，客觀上應具有較可信之特別情況，復
    為證明犯罪事實存否所必要，應可採為本案證據。
(三)、按被告以外之人於審判外之陳述，雖不符刑事訴訟法第159
    條之1 至第159 條之4 之規定，而經當事人於審判程序同意
    作為證據，法院審酌該言詞陳述或書面陳述作成時之情況，
    認為適當者，亦得為證據。當事人、代理人或辯護人於法院
    調查證據時，知有第159 條第1 項不得為證據之情形，而未
    於言詞辯論終結前聲明異議者，視為有前項之同意，同法第
    159 條之5 第1 、2 項分別定有明文。除上開證據外，本判
    決所引用之其他傳聞證據，當事人及辯護人迄未於本案言詞
    辯論終結前聲明異議，依前開法條之規定，視為當事人已同
    意援引作為證據，且經本院審酌該等言詞陳述或書面陳述作
    成時之情況及證據取得過程等節，認為適當，可以作為認定
    事實之依據。
貳、有罪部分
一、訊據被告曾天福、蔡富雄、蔡溪田固坦承於附表一所示之時
    間曾因「勝財皇」號漁船作業過程中進入大陸地區，惟矢口
    否認共同未經許可駕駛船舶進入大陸地區之犯行，被告曾天
    福辯稱：是因為捕魚才會航行靠近大陸地區沿海云云；被告
    蔡富雄、蔡溪田辯稱：船是船長負責駕駛，並不知道開往何
    處云云。
二、經查：
(一)、被告曾天福為「勝財皇號」漁船船長，被告蔡富雄、蔡溪田
    為該漁船之船員。被告曾天福曾駕駛「勝財皇號」漁船搭載
    被告蔡富雄、蔡溪田自高雄市蚵子寮漁港安檢所報關出港後
    ，航行至屬於中國大陸地區管轄水域之廣東省大山市沙田村
    上川島附近共15次（各起航時間、返航時間、進入大陸地區
    時間、離開大陸地區時間、經緯度等，均詳如附表一所示）
    ，業據被告於警詢、偵查中及本院準備程序中坦認不諱（見
    警卷第3 、6 、9 頁，偵卷第6 、7 頁，本院審卷第30頁）
    ，復有漁業署98年8 月17日漁二字第0981213578號函所附之
    航跡圖及補充說明、船員職務異動登記證2 紙、海巡署99年
    11 月3日南五二字第09900342 24 號函所附之進出港檢查記
    錄表及船員名單、漁業署99年11月15日漁二字第0991229125
    號函所附之勝財皇號漁業執照、漁船船員清冊（見警卷第41
    、43頁，偵卷第17至29頁，見本院卷第16至75頁）在卷可佐
    ，堪予認定。另上開海巡署對於附表一編號3 之航次，所載
    之船員名單雖僅載有蔡溪田，然由該次之檢查紀錄表所示（
    見本院卷第24、25頁），進出港船載人數均為3 人，且被告
    當庭表示：附表一所示之航程，均為我們3 人一同出海，單
    純1 人無法駕駛等語（見本院卷第277 頁），可徵該次船員
    名單應係單純漏載被告曾天福、蔡富雄，不足影響本院前開
    之認定。
(二)、被告雖分別以前開情詞置辯。惟查，「勝財皇」號漁船如附
    表一所示之15航次，各於不同月份及季節出海，然航程皆相
    似，為自高雄市蚵子寮漁港啟航後，以幾近直線航路，略於
    啟航後2 日抵達大陸地區廣東省沙田村上川島邊靠岸，嗣離
    開大陸地區後約2 日再行返航，此觀諸前開漁業署航跡圖至
    明。次查，海象、洋流、魚種、魚群迴流路線，受不同季節
    天候影響而產生變化，致作業漁場亦因此隨時間、季節改變
    ，倘漁船係逐魚群而航行，其作業路線，自無如此固定之可
    能；況被告曾天福自承已捕魚50多年，如出海均找被告蔡溪
    田、蔡富雄一同出海等語（見本院卷第273 頁），被告蔡富
    雄、蔡溪田亦供承須渠等協助被告曾天福一同出海等詞（見
    本院卷第277 頁），參以前開卷附船員職務異動登記證、漁
    船船員清冊亦可知渠等3 人係有經驗之船員，對於海象及行
    駛路線應有相當程度之了解，於15次均以此固定路線，幾近
    直達航行至大陸地區，自應知之甚稔。又被告3 人於警詢、
    偵查中均自承知悉航程終點係抵達大陸地區之小島等語（見
    警卷第3 、6 、9 頁，偵卷第6 至8 頁），顯見被告3 人於
    啟航前已知悉欲前往大陸地區，至為灼然，則被告辯稱係為
    捕魚誤入或不知已進入大陸地區云云，已難採信。再者，未
    經許可進入大陸地區，人、船隨時有受當地執法機關查扣之
    風險，且為本國法律所禁止，此為被告3 人所明知（見本院
    卷第276 頁），故私自進入大陸地區，係屬隱密之犯罪行為
    ，故被告曾天福欲駕駛漁船進入大陸地區，斷無使不知情之
    船員參與，而蒙受經查獲後人身及財產鉅額損失之風險，故
    被告蔡富雄、蔡溪田應當知情甚明；又被告曾天福如係偶然
    闖入大陸地區海域，被告蔡富雄、蔡溪田應盡速促其離開，
    以免違法受罰，然被告等人竟反其道進而接近該地區之島嶼
    靠岸，甚而達15次之多，益徵被告3 人有前往大陸地區之故
    意。故被告前開辯解，應為卸責之詞，難以採信。
(二)、綜上，本案事證明確，被告3 人犯行堪以認定，應依法論科
    。
三、按臺灣地區與大陸地區人民關係條例第80條第1 項規定，違
    反同條例第28條第1 項規定之處罰對象係船舶、航空器或其
    他運輸工具所有人、營運人或船長、機長、其他運輸工具駕
    駛人，固不包含船舶之船員，但如與具有該犯罪主體身分之
    船舶所人或船長有共同之犯意聯絡並著手實行，仍共犯該條
    之罪。查本案被告曾天福雖為勝財皇號漁船之船長，然該船
    舶非1 人可航行，需被告蔡富雄、蔡溪田加以協助始得進入
    大陸地區，業據被告3 人供陳在卷（見本院卷第277 頁）。
    故被告蔡富雄、蔡溪田雖無類同船長身分，惟明知「勝財皇
    」號漁船船長即被告曾天福欲前往大陸地區，如前所述，仍
    協助其駕駛該船舶出海，則依刑法第31條第1 項之規定，應
    仍以正犯論。核被告3 人如附表一所示共15次以船舶航行至
    大陸地區之行為，係違反臺灣地區與大陸地區人民關係條例
    第28條之規定，應依同條例第80條第1 項未經許可航行至大
    陸地區罪處罰。被告蔡富雄、蔡溪田雖不具船長之身分，惟
    其等與具該身分之被告曾天福就上開15罪間，有犯意聯絡及
    行為分擔，應依刑法第28條之規定，論以共同正犯。又被告
    3 人所犯前開15罪間，犯意各別，時間不同，應予分論併罰
    。又被告蔡富雄、蔡溪田雖共同犯上開15罪，然並未具有船
    長之身分，應依刑法第31條第1 項但書之規定，減輕其刑。
四、爰審酌臺灣地區與大陸地區之政經情勢實屬複雜，國家為確
    保臺灣地區安全及民眾福祉，故立法限制臺灣地區人民未經
    許可不得進入大陸地區，且政府係因漁民捕魚受環境影響之
    不確定性，為減輕漁民之負擔，另補貼漁業用油，然被告未
    見及此，使用政府補貼用油，隨意未經許可駕駛漁船進入大
    陸地區，誠屬不該；惟念及被告3 人之行為並無證據證明實
    質造成具體損害，另酌以被告曾天福為船長，被告蔡富雄、
    蔡溪田為船員之身分，及被告3 人係趁出海捕魚之機順道前
    往等一切情狀，分別量處主文所示之刑，並諭知易科罰金之
    折算標準，另定期應執行刑。被告如附表一編號1 至6 所示
    未經許可航行至大陸地區之犯行，共6 罪，犯罪時間（進入
    大陸地區即既遂，故以進入大陸地區時間為犯罪時間之認定
    ）均在96年4 月24日減刑基準日以前，所犯之罪核與中華民
    國九十六年罪犯條例第2 條第1 項之規定相符，復無同條例
    第3 條限制減刑之除外情形，爰依同條例第2 條第1 項第3
    款、第7 條之規定，各減其宣告刑2 分之1 ，並與附表一編
    號7 至15不應減刑之罪，依刑法第51條第5 款定其應執行之
    刑。
、不另為無罪之諭知
一、公訴意旨另以：被告曾天福、蔡富雄、蔡溪田明知附表二至
    七所示之漁獲依海關緝獲時之完稅價格計算超過10萬元或其
    總重量超過1000公斤，為行政院92年10月23日公告「管制物
    品項目及數額丙項第5 款規定管制進口之物品，竟共同基於
    自大陸地區私運管制物品進入臺灣地區之犯意聯絡，分別於
    附表一編號6 、8 、9 、12、13、14航行時，進入大陸地區
    廣東省大山市沙田村上川島購買白魚、肉魚、烏賊、小管等
    管制進口物品後，嗣返抵中華民國領域內之高雄市梓官區蚵
    子寮漁港，共同私運逾公告數額之管制物品進口6 次（起航
    時間、返航時間詳如附表一編號6 、8 、9 、12、13、14，
    各航次所進口之物品、數量，詳如附表二至七所示），因認
    被告曾天福、蔡富雄、蔡溪田涉犯懲治走私條例第12條、第
    2 條準走私罪嫌。
二、按懲治走私條例第2 條之規定係以「私運『管制』物品進口
    、出口逾公告數額」為犯罪之構成要件，故必以行為人所私
    運進、出口之物品屬政府列為管制進出口之物品，始有本條
    之適用。次按一次私運原產地為大陸地區而未經主管機關公
    告准許輸入之海關進口稅則第1 章至第8 章所列之物品、稻
    米、稻米粉、花生、茶葉、種子（球），其總額由海關照緝
    獲時之完稅價格計算，超過新臺幣10萬元或重量超過1000公
    斤者，為管制進口物品，行政院於97年2 月27日公告修正前
    之「管制物品項目及其數額」丙項第5 款規定明確。換言之
    ，符合一次私運非自行捕獲之魚、蝦、貝類、小卷及蟹等
    漁獲；上開漁獲之原產地為大陸地區；未經主管機關公
    告准許輸入；完稅價格計算超過新臺幣10萬元或重量超過
    1000公斤4 要件時，即為修正前「管制物品項目及其數額」
    丙項第5 款所謂之「管制進口物品」。又按臺灣地區與大陸
    地區貿易許可辦法之主管機關為經濟部，其業務由經濟部國
    際貿易局（下稱國貿局）辦理之；而大陸地區物品，除主管
    機關公告准許許可輸入項目及其條件之物品及符合臺灣地區
    與大陸地區貿易許可辦法第7 條第1 項各款規定外，不得輸
    入臺灣地區，臺灣地區與大陸地區貿易許可辦法第3 條、第
    7 條第1 項第1 款分別定有明文。是以如主管機關經濟部公
    告准許輸入之大陸地區物品，即非前開規定之管制物品。訊
    據被告曾天福、蔡溪田固坦承曾向大陸地區漁船購買少量漁
    獲，惟與被告蔡富雄均堅詞否認有何準走私之犯行，被告曾
    天福辯稱：於梓官區漁會所交易之漁獲，部分為他人借「勝
    財皇」號漁船名義所販售，並非為伊所捕獲等語；被告蔡溪
    田、蔡富雄則辯稱：伊僅為船員，不清楚有違法等語。
三、經查，附表二至七所示之漁獲，係以「勝財皇」號漁船名義
    在高雄市梓官區漁會交易之魚種及重量（各次期日交易之物
    品、重量分別詳如附表二至七所示），此有梓官鄉漁會魚市
    場之供應人明細表在卷可稽（見本院審卷第69至136 頁、警
    卷第44至112 頁）；又依其物品品名及稅則號別，僅有黑鯧
    、瓜魚屬於管制物品，而小卷則須為經調製或保藏之魷魚始
    為經濟部所列大陸地區未准許輸入之物品，此有經濟部國際
    貿易局99年3 月3 日貿服字第09970046570 號函及所附之查
    覆相關漁獲清單、財政部100 年4 月29日台財關字第100001
    6904 0號函（見本院審卷第48至65頁，本院卷第142 頁）在
    卷可考，均堪認定。依前開附表二至七所示漁獲重量觀之，
    其中僅有起訴事實所載被告分別於附表一編號13、14 輸 入
    如附表六、七所列之「小卷」，超過1000公斤。若以完稅價
    格觀之，依卷附之財政部高雄關稅局99年2 月11日高普緝字
    第0991003134號函所附物品完稅價格黑鯧每公斤37元、瓜魚
    每公斤21元、小卷每公斤30元計算及前開供應人明細表所示
    （見本院審卷第46、47、69至136 頁，警卷第44至112 頁）
    ，附表二所示之黑鯧完稅價格為12650 元（341.9 ×37 ＝
    12650 ，元以下四捨五入），實際交易價格為46775 元；附
    表三所示之瓜魚、黑鯧完稅價格合計為9920元（29.6×21＋
    232.4 ×37＝621.6 ＋8598.8＝9220，元以下四捨五入），
    實際交易價額合計為29827 元（3523＋26304 ＝29827 ）；
    附表四所示瓜魚、黑鯧完稅價格合計為4977元（6.7 ×21＋
    130.7 ×37＝140.7 ＋4835.9＝4977，元以下四捨五入），
    實際交易價額合計為17025 元（710 ＋16315 ＝17025 ）；
    附表五所示黑鯧、小卷、瓜魚完稅價格分別為59元、93元、
    25元（元以下四捨五入），合計為177 元，實際交易價額分
    別為248 元、558 元、175 元，合計為981 元；附表六所示
    之小卷，完稅價格為295350元（9845×30＝295350），實際
    交易價格為671510元；附表七所示之小卷，完稅價格為
    295350元（12240 ×30＝367200），實際交易價格為841665
    元，故亦僅有起訴事實所以「勝財皇」號漁船，分別於附表
    一編號13、14輸入販售如附表六、七所列之「小卷」完稅價
    格超過10萬元。準此，起訴事實所認附表二至五所示之未准
    許自大陸輸入之物品，因未符合「管制物品項目及其數額」
    丙項第5 款所規定完稅價格超過新臺幣10萬元或重量超過
    1000公斤之規定，非屬管制進口物品，自無懲治走私條例第
    2 條之適用，故本院應僅就起訴事實附表六、七所示小卷審
    究是否屬被告於附表一編號13、14航次所進口之管制進口物
    品。查：
  (一)起訴書雖認「勝財皇」號漁船，於梓官區漁會所交易附表六
    、七所示之「小卷」為大陸地區未經許可輸入物品，然綜觀
    全卷，並無是否為調製或保藏魷魚之相關證據，則該小卷是
    否為經濟部所禁止輸入之大陸地區物品，已非無疑。
  (二)公訴意旨固認附表二至七所示均係「勝財皇」號漁船交易之
    漁獲乙節，惟觀諸梓官區漁會99年5 月10日0990001660號函
    所附之交易所得及領款明細所示（見審卷第69頁），各次漁
    獲之領款人為蔡政利、蔡豐穗及東寶冷凍股份有限公司，故
    上開漁獲是否確為「勝財皇」號漁船進口之漁獲，亦屬有疑
    。又查，梓官區漁會以「勝財皇」號漁船名義交易之漁獲，
    並非均為「勝財皇」號漁船所捕獲或進口之漁獲乙情，業據
    證人即附表二至五所示交易實際領款人蔡政利證稱：係受被
    告曾天福委託賣魚，但並非所有漁獲均為被告所捕獲，有時
    候我會自己去買魚回來到梓官區漁會拍賣，拍賣的時候就會
    用勝財皇號的名義，因為一定要用船舶之名義才能在梓官區
    漁會賣魚，我印象中還有他人借用「勝財皇」號漁船之名義
    販售漁獲等語（見本院卷209 至212 頁）；證人蔡豐穗證稱
    ：我是受僱於證人蔡政利於梓官區漁會賣魚，漁獲來源及與
    被告接洽，均係由證人蔡豐穗負責等語（見207 、208 頁）
    ；證人即附表六、七所示交易實際領款人東寶冷凍股份有限
    公司（下稱東寶公司）負責人劉秋森結證：我的漁貨會到梓
    官區漁會拍賣，漁貨必須符合漁民資格才能在梓官區漁會販
    售，因我不是漁民，故以「勝財皇」號漁船名義去賣，拍賣
    後再去領款等語（見本院卷第215 頁），核與被告曾天福所
    辯係有他人借「勝財皇」號船名拍賣漁獲等語相符，足見被
    告所辯附表二至七交易漁獲並非均為其進口，自屬非虛。
  (三)再者，漁船進港須經海巡署進行安全檢查，由安檢人員先行
    詢問船長捕撈漁獲數量後，通報執行船舶監卸人員；另船舶
    於碼頭實施卸貨時，安檢人員將實施全程監卸，惟因漁獲存
    放冰桶，故當船舶卸貨完畢，安檢執行人員僅以漁獲重量客
    觀判斷乙情，有海巡署100 年1 月1 日南五二字第099003
    5099號函在卷可稽（見本院卷第94頁），足見勝財皇號漁船
    如進港，其船載之漁獲物品，均經海巡人員為檢查並監卸以
    此核對申報物品之正確性，此亦經被告所肯認屬實（見本院
    卷第276 頁），故「勝財皇」號進港之漁獲應以海巡安檢人
    員查驗之漁獲，較為實在。然經本院依職權調取勝財皇號於
    附表一編號13、14航次在海巡署蚵子寮安檢進港之漁獲（貨
    ）清單（見本院卷第54、57頁），於附表一編號13 航 次，
    漁獲內容為肉魚200 公斤、白口魚400 公斤、白帶300 公斤
    ；於附表一編號14航次，漁獲內容為螃蟹100 公斤、小卷
    200 公斤、紅魚100 公斤、白鯧200 公斤，與前開梓官區漁
    會交易內容如附表六、七所示僅為小卷，且重量高達10公噸
    迥異。又如附表六、七之小卷確為被告所捕獲，以該小卷重
    量達10公噸及其體積，海巡人員於安檢、監卸時應可輕易察
    覺，益徵證人劉秋森所證，附表六、七於梓官區漁會登記所
    交易之漁貨，係由劉秋森借用「勝財皇」號漁船名義拍賣甚
    明。至證人劉秋森雖於偵查中證述：並無借用「勝財皇」號
    漁船交易魚貨，是在市場向「勝財皇」號漁船購買漁獲回冷
    凍加工廠加工後出售等語（見偵卷第34頁），然與前開事證
    未合，已非無疑。且如東寶公司係單純向「勝財皇」號漁船
    購買漁獲，自無法領取拍賣漁獲價金；此外，參酌證人劉秋
    森於本院證稱：因當初沒有像審判程序這樣詢問，所以不是
    很清楚等語（見本院卷第215 頁），可見證人於偵查中所證
    係因對檢察官之訊問內容有所誤會，難以作為對被告不利之
    證據。從而，附表六、七所載之之「小卷」既其中部分係由
    東寶公司以「勝財皇」號漁船名義所販售，又無證據可證明
    被告私運管制進口之小卷數量為何，是否超過1000公斤或完
    稅價格超過10萬元，且該小卷是否為調製或保藏之魷魚而為
    未准許輸入之大陸物品，亦有疑義，故難以附表六、七梓官
    區漁會之「勝財皇」號漁船拍賣下之交易重量、金額，即得
    認定係為被告私運進口之管制物品。
  (四)被告3人雖於警詢時自白渠等於附表一所示航程前往大陸地
    區，每次均購買40至50萬元之漁獲云云。然走私為政府所嚴
    加查緝，如向大陸地區購買漁獲走私進口，必因有利可圖，
    始挺而走險，然以附表二至四漁獲交易觀之，於可能有他人
    借名拍賣之情形下，實際交易金額低於20萬元，此有前開梓
    官區漁會魚市場之供應人明細表可稽，則被告所販出之漁獲
    金額，反較其所供陳出資購買金額為低，此顯與常理未合，
    故被告前揭供述，難以採信。又無證據可證明被告購買或進
    口之物品已達管制物品之程度，故不足單以被告前揭不利於
    己且有瑕疵之供述，遽爾作為被告涉有準走私犯行之事實認
    定。
  (五)末查，本院所調取之海巡署蚵子寮安檢所進港之漁獲（貨）
    清單，「勝財皇」號漁船於附表一編號6 、8 、9 、12至14
    航次進港查驗、監卸之漁獲，依經濟部國際貿易局99年3 月
    3 日貿服字第09970046570 號函及所附之查覆相關漁獲清單
    、財政部100 年4 月29日台財關字第10000169040 號函、經
    濟部國際貿易局100 年7 月22日貿服字第10000097930 號函
    所附之貨品號列及規定資料（見本院審卷第48至65頁，本院
    卷第142 、228 至252 頁），僅有於附表一編號12航次進口
    之小卷30公斤；附表一編號14航次進口之小卷200 公斤，如
    為經調製或保藏之魷魚始為經濟部所列大陸地區未准許輸入
    之物品，然並無證據顯示前開小卷為經調製或保藏之魷魚，
    且依前開政部高雄關稅局99年2 月11日高普緝字第
    0991003134 號 函所附物品完稅價格小卷每公斤30元計算，
    其價格僅分別為900 元及6000元（30×30＝900 ，200 ×30
    ＝6000），重量皆未超過1000公斤，完稅價格亦未逾10萬元
    ，不符合二所示管制物品項目及其數額」丙項第5 款所謂
    之「管制進口物品」之要件，益難認被告有準走私之犯行。
四、此外，本院依現存卷證，亦查無其他積極證據，足證被告曾
    天福、蔡富雄、蔡溪田有何公訴意旨所指準走私之犯行，自
    應對被告為有利之認定，為無罪之判決。惟因公訴意旨認被
    告此部分若成立犯罪，亦與前開論罪科刑即未經許可航行至
    大陸地區之犯行，為想像競合犯之裁判上一罪關係，爰不另
    為無罪之諭知，併此敘明。
據上論斷，應依刑事訴訟法第299條第1項前段，臺灣地區與大陸
地區人民關係條例第28條、第80條第1 項，刑法第11條前段、第
28條、第31條第1 項、第41條第1 項、第8 項、第51條第5 款，
中華民國九十六年罪犯減刑條例第2 條第1 項第3 款、第7 條、
第11條，判決如主文。
本案經檢察官鄭靜筠到庭執行職務。
中    華    民    國   100    年    8     月    24    日
                  刑事第十一庭  審判長法  官  李代昌
                                      法  官  林韋岑
                                      法  官  鄭  瑋
以上正本證明與原本無異。
如不服本判決，應於判決送達後10日內，向本院提出上訴狀。
中    華    民    國   100    年    8     月    26    日
                                      書記官  蔡佩珊
附表一
┌──┬──────┬──────┬──────┬──────┬───────┐
│編號│起航時間    │返航時間    │進入大陸地區│離開大陸地區│進入大陸地區位│
│    │            │            │時間        │時間        │置            │
├──┼──────┼──────┼──────┼──────┼───────┤
│1   │96年2 月10日│96年3 月11日│96年2 月26日│97年3 月7 日│東經112 度45分│
│    │23時20分    │17時20分    │上午7時30分 │22時19分    │北緯21度36分  │
├──┼──────┼──────┼──────┼──────┼───────┤
│2   │96年3 月15日│3 月22日21  │96年3 月17日│96年3 月20日│東經112度45分 │
│    │14時10分    │時10分      │上午7時56分 │22時40分    │北緯21度36分  │
├──┼──────┼──────┼──────┼──────┼───────┤
│3   │96年3 月24日│96年3 月30日│96年3 月26日│96年3 月28日│東經112度45分 │
│    │14時10分    │0時50分     │上午8時42分 │上午6時54分 │北緯21度36分  │
├──┼──────┼──────┼──────┼──────┼───────┤
│4   │96年4 月1 日│96年4 月8 日│96年4 月3 日│96年4 月6 日│東經112度45分 │
│    │14時        │20時10分    │上午8時27分 │22時8 分    │北緯21度36分  │
├──┼──────┼──────┼──────┼──────┼───────┤
│5   │96年4 月11日│96年4 月18日│96年4 月13日│96年4 月16日│東經112度45分 │
│    │14時10分    │16時50分    │12時41分    │22時7 分    │北緯21度36分  │
├──┼──────┼──────┼──────┼──────┼───────┤
│6   │96年4 月20日│96年4 月27日│96年4 月22日│96年4 月25日│東經112度45分 │
│    │14時20分    │凌晨5 時50分│上午8時57分 │上午10時14分│北緯21度36分  │
├──┼──────┼──────┼──────┼──────┼───────┤
│7   │96年4 月29日│96年5 月7 日│96年5 月1 日│96年5 月6 日│東經112度45分 │
│    │14時        │22時54分    │上午7時41分 │凌晨4 時58分│北緯21度36分  │
├──┼──────┼──────┼──────┼──────┼───────┤
│8   │96年5 月12日│96年5 月19日│96年5 月14日│96年5 月18日│東經112度45分 │
│    │14時10分    │20時10分    │15時17分    │凌晨4 時1 分│北緯21度36分  │
├──┼──────┼──────┼──────┼──────┼───────┤
│9   │96年5 月22日│96年5 月28日│96年5 月24日│96年5 月26日│東經112度45分 │
│    │14時10分    │13時40分    │上午8時49分 │22時3 分    │北緯21度36分  │
├──┼──────┼──────┼──────┼──────┼───────┤
│10  │96年8 月4 日│96年8 月11日│96年8 月6 日│96年8 月8 日│東經112度45分 │
│    │14時        │凌晨3時     │上午9時39分 │18時29分    │北緯21度36分  │
│    │            │            ├──────┼──────┼───────┤
│    │            │            │96年8 月8 日│96年8 月9 日│東經112 度46分│
│    │            │            │19時44分    │上午9時15分 │北緯21度43分  │
├──┼──────┼──────┼──────┼──────┼───────┤
│11  │96年8 月20日│96年8 月29日│96年8 月22日│96年8 月27日│東經112度45分 │
│    │13時50分    │凌晨4 時40分│12時14分    │上午8時6分  │北緯21度36分  │
├──┼──────┼──────┼──────┼──────┼───────┤
│12  │96年9 月2 日│96年9 月7 日│96年9 月4 日│96年9 月5 日│東經112度45分 │
│    │上午11時10分│凌晨5 時11分│上午6時26分 │上午9時44分 │北緯21度36分  │
├──┼──────┼──────┼──────┼──────┼───────┤
│13  │96年9 月11日│96年9 月18日│96年9 月13日│96年9 月17日│東經112度45分 │
│    │12時        │23時17分    │凌晨5 時2 分│凌晨4 時32分│北緯21度36分  │
├──┼──────┼──────┼──────┼──────┼───────┤
│14  │96年9 月23日│96年10月24日│96年9 月25日│96年10月22日│東經112度45分 │
│    │12時50 分   │凌晨3 時40分│上午6時32分 │上午8時6分  │北緯21度37 分 │
├──┼──────┼──────┼──────┼──────┼───────┤
│15  │97年2 月20日│97年4 月1 日│97年2 月22日│無（因缺乏該│東經112 度15分│
│    │13時55 分   │上午6時40分 │上午7時18分 │航次之VDR 航│北緯21度37 分 │
│    │            │            │            │程紀錄圖）  │              │
│    │            │            ├──────┼──────┼───────┤
│    │            │            │97年3 月30日│無（因缺乏該│東經112 度15分│
│    │            │            │凌晨1 時10分│航次之VDR 紀│北緯21度36分  │
│    │            │            │            │錄圖）      │              │
└──┴──────┴──────┴──────┴──────┴───────┘
附表二（附表一編號6 航次，於梓官區漁會交易日期為96年4 月
        27日）
┌──┬────┬─────┬────────┬────────┐
│編號│物品    │重量（kg）│稅則號別        │是否為管制物    │
├──┼────┼─────┼────────┼────────┤
│1   │土魠    │46.5      │0302.69.99.92-4 │准許進口（F01 、│
│    │        │          │0303.79.99.99-4 │B01）           │
├──┼────┼─────┼────────┼────────┤
│2   │鮸魚    │17        │同上            │准許進口（F01 、│
│    │        │          │                │B01）           │
├──┼────┼─────┼────────┼────────┤
│3   │紅魚    │472.6     │0303.79.99.99-4 │准許進口（F01） │
├──┼────┼─────┼────────┼────────┤
│4   │白鯧    │5.3       │0302.69.99.92-4 │准許進口（F01） │
│    │        │          │0303.79.99.52-9 │                │
│    │        │          │（98年8月1日前）│                │
├──┼────┼─────┼────────┼────────┤
│5   │黑鯧    │341.9     │0302.69.92.10-0 │大陸物品不准輸入│
│    │        │          │0303.79.92.10-7 │（MW0）         │
├──┼────┼─────┼────────┼────────┤
│6   │白口    │75.1      │0303.79.99.99-4 │准許進口（F01） │
├──┼────┼─────┼────────┼────────┤
│7   │白帶    │233.8     │同上            │准許進口（F01） │
├──┼────┼─────┼────────┼────────┤
│8   │花身    │2.1       │0302.69.99.92-4 │准許進口（F01 、│
│    │        │          │0303.79.99.99-4 │B01）           │
├──┼────┼─────┼────────┼────────┤
│9   │其他魚類│208.2     │                │                │
│    │（雜魚）│          │                │                │
└──┴────┴─────┴────────┴────────┘
附表三（附表一編號8 航次，於梓官區漁會交易日期為96年5 月
        20 日 ）
┌──┬────┬─────┬────────┬────────┐
│編號│物品    │重量（kg）│稅則號別        │是否為管制物    │
│    │        │          │                │                │
├──┼────┼─────┼────────┼────────┤
│1   │土魠    │199       │0302.69.99.92-4 │准許進口（F01 、│
│    │        │          │0303.79.99.99-4 │B01）           │
├──┼────┼─────┼────────┼────────┤
│2   │瓜魚    │29.6      │0303.69.92.90-3 │大陸物品不准輸入│
│    │        │          │0303.79.92.90-0 │（MW0)          │
│    │        │          │0904.29.49.00-9 │                │
│    │        │          │1604.19.20.00-3 │                │
├──┼────┼─────┼────────┼────────┤
│3   │白帶    │181       │0303.79.99.99-4 │准許進口（F01） │
├──┼────┼─────┼────────┼────────┤
│4   │黑鯧    │232.4     │0302.69.92.10-0 │大陸物品不准輸入│
│    │        │          │0303.79.92.10-7 │（MW0）         │
├──┼────┼─────┼────────┼────────┤
│5   │白口    │253.2     │0303.79.99.99-4 │准許進口（F01） │
├──┼────┼─────┼────────┼────────┤
│6   │加薯    │3.7       │0302.69.99.92-4 │准許進口（F01 、│
│    │        │          │0303.79.99.99-4 │B01）           │
├──┼────┼─────┼────────┼────────┤
│7   │花身    │3.2       │0302.69.99.92-4 │准許進口（F01 、│
│    │        │          │0303.79.99.99-4 │B01）           │
├──┼────┼─────┼────────┼────────┤
│8   │其他魚類│189.4     │                │                │
│    │（雜魚）│          │                │                │
└──┴────┴─────┴────────┴────────┘
附表四（附表一編號9 航次，於梓官鄉區會交易日期為96年5 月
        28日）
┌──┬────┬─────┬────────┬────────┐
│編號│魚種    │重量（kg）│稅則號別        │是否為管制物    │
├──┼────┼─────┼────────┼────────┤
│1   │土魠    │713.7     │0302.69.99.92-4 │准許進口（F01 、│
│    │        │          │0303.79.99.99-4 │B01）           │
├──┼────┼─────┼────────┼────────┤
│2   │白鯧    │86.7      │0302.69.99.92-4 │准許進口（F01） │
│    │        │          │0303.79.99.52-9 │                │
│    │        │          │（98年8月1日前）│                │
├──┼────┼─────┼────────┼────────┤
│3   │黑鯧    │130.7     │0302.69.92.10-0 │大陸物品不准輸入│
│    │        │          │0303.79.92.10-7 │（MW0）         │
├──┼────┼─────┼────────┼────────┤
│4   │白帶    │168.8     │0303.79.99.99-4 │准許進口（F01） │
├──┼────┼─────┼────────┼────────┤
│5   │紅魚    │112.8     │0303.79.99.99-4 │准許進口（F01） │
├──┼────┼─────┼────────┼────────┤
│6   │花身    │3.1       │0302.69.99.92-4 │准許進口（F01 、│
│    │        │          │0303.79.99.99-4 │B01）           │
├──┼────┼─────┼────────┼────────┤
│7   │瓜魚    │6.7       │0303.69.92.90-3 │大陸物品不准輸入│
│    │        │          │0303.79.92.90-0 │（MW0）         │
│    │        │          │0904.29.49.00-9 │                │
│    │        │          │1604.19.20.00-3 │                │
├──┼────┼─────┼────────┼────────┤
│8   │三牙    │3.5       │0302.69.99.92-4 │准許進口（F01 、│
│    │        │          │0303.79.99.99-4 │B01）           │
├──┼────┼─────┼────────┼────────┤
│9   │龍舌    │3.9       │0302.23.00.00-8 │准許進口（F01） │
│    │        │          │0303.33.00.00-5 │                │
├──┼────┼─────┼────────┼────────┤
│10  │其他魚類│42.2      │                │                │
│    │（雜魚）│          │                │                │
└──┴────┴─────┴────────┴────────┘
附表五（附表一編號12航次）
┌───────────────────────────────┐
│下列物品於梓官區漁會交易日期為96年9月7日                      │
├──┬────┬─────┬────────┬────────┤
│編號│物品    │重量（kg）│稅則號別        │是否為管制物    │
├──┼────┼─────┼────────┼────────┤
│1   │土魠    │234.3     │0302.69.99.92-4 │准許進口（F01 、│
│    │        │          │0303.79.99.99-4 │B01）           │
├──┼────┼─────┼────────┼────────┤
│2   │白鯧    │326.8     │0302.69.99.92-4 │准許進口（F01） │
│    │        │          │0303.79.99.52-9 │                │
│    │        │          │（98年8月1日前）│                │
├──┼────┼─────┼────────┼────────┤
│3   │白帶    │21.4      │0303.79.99.99-4 │准許進口（F01） │
├──┼────┼─────┼────────┼────────┤
│4   │馬加    │123.7     │0302.69.99.92-4 │准許進口（F01 、│
│    │        │          │0303.79.99.99-4 │B01）           │
├──┼────┼─────┼────────┼────────┤
│5   │西刀    │64.5      │同上            │准許進口（F01、 │
│    │        │          │                │B01）           │
├──┼────┼─────┼────────┼────────┤
│6   │石斑魚  │5.1       │0301.99.29.41-6 │准許進口（F01 、│
│    │        │          │0302.69.99.92-4 │B01）           │
│    │        │          │0303.79.99.99-4 │                │
├──┼────┼─────┼────────┼────────┤
│7   │中蝦    │47        │0306            │准許進口（F01） │
├──┼────┼─────┼────────┼────────┤
│8   │其他魚類│893.6     │                │                │
│    │（雜魚）│          │                │                │
├──┴────┴─────┴────────┴────────┤
│下列物品於梓官區漁會交易日期為96年9月8日                      │
├──┬────┬─────┬────────┬────────┤
│9   │土魠    │ 608.7    │0302.69.99.92-4 │准許進口（F01 、│
│    │        │          │0303.79.99.99-4 │B01）           │
├──┼────┼─────┼────────┼────────┤
│10  │其他魚類│ 109.5    │                │                │
│    │（雜魚）│          │                │                │
├──┴────┴─────┴────────┴────────┤
│下列物品於梓官區漁會交易日期為96年9月9日                      │
├──┬────┬─────┬────────┬────────┤
│11  │土魠    │ 154.4    │0302.69.99.92-4 │准許進口（F01 、│
│    │        │          │0303.79.99.99-4 │B01）           │
├──┼────┼─────┼────────┼────────┤
│12  │白鯧    │ 144.5    │0302.69.99.92-4 │准許進口（F01） │
│    │        │          │0303.79.99.52-9 │                │
│    │        │          │（98年8月1日前）│                │
├──┼────┼─────┼────────┼────────┤
│13  │白帶    │ 14.7     │0303.79.99.99-4 │准許進口（F01） │
├──┼────┼─────┼────────┼────────┤
│14  │馬加    │ 21.1     │0302.69.99.92-4 │准許進口（F01 、│
│    │        │          │0303.79.99.99-4 │B01）           │
├──┼────┼─────┼────────┼────────┤
│15  │三牙    │ 3.8      │0302.69.99.92-4 │准許進口（F01 、│
│    │        │          │0303.79.99.99-4 │B01）           │
├──┼────┼─────┼────────┼────────┤
│16  │黑鯧    │ 1.6      │0302.69.92.10-0 │大陸物品不准輸入│
│    │        │          │0303.79.92.10-7 │（MW0）         │
├──┼────┼─────┼────────┼────────┤
│17  │小卷    │ 3.1      │0307.41.20.00-7 │准許進口（F01 ）│
│    │        │          │0307.49.12.00-9 │，惟已調製或保藏│
│    │        │          │0307.49.22.10-5 │之魷魚不得進口（│
│    │        │          │0307.49.22.20-3 │MW0）           │
│    │        │          │1605.90.50.10-5 │                │
│    │        │          │1605.90.50.90-8 │                │
├──┼────┼─────┼────────┼────────┤
│18  │瓜魚    │ 3.5      │0303.69.92.90-3 │大陸物品不准輸入│
│    │        │          │0303.79.92.90-0 │（MW0）         │
│    │        │          │0904.29.49.00-9 │                │
│    │        │          │1604.19.20.00-3 │                │
├──┼────┼─────┼────────┼────────┤
│19  │午魚    │ 3.7      │0302.69.99.92   │准許進口（F01 ）│
│    │        │          │0303.79.99.99-4 │                │
├──┼────┼─────┼────────┼────────┤
│20  │白口    │ 9        │0303.79.99.99-4 │准許進口（F01） │
├──┼────┼─────┼────────┼────────┤
│21  │其他魚類│ 261.9    │                │                │
│    │（雜魚）│          │                │                │
└──┴────┴─────┴────────┴────────┘
附表六（附表一編號13航次，於梓官區漁會交易日期為96年9 月
        19 日）
┌──┬────┬─────┬────────┬────────┐
│編號│物品    │重量（kg）│稅則號別        │是否為管制物    │
├──┼────┼─────┼────────┼────────┤
│1   │小卷    │ 9845     │0307.41.20.00-7 │准許進口（F01 ）│
│    │        │          │0307.49.12.00-9 │，惟已調製或保藏│
│    │        │          │0307.49.22.10-5 │之魷魚不得進口（│
│    │        │          │0307.49.22.20-3 │MW0）           │
│    │        │          │1605.90.50.10-5 │                │
│    │        │          │1605.90.50.90-8 │                │
└──┴────┴─────┴────────┴────────┘
附表七（附表一編號14航次，於梓官區漁會交易日期為96年10月
        24日）
┌──┬────┬─────┬────────┬────────┐
│編號│物品    │重量（kg）│稅則號別        │是否為管制物    │
├──┼────┼─────┼────────┼────────┤
│1   │小卷    │ 12240    │0307.41.20.00-7 │准許進口（F01 ）│
│    │        │          │0307.49.12.00-9 │，惟已調製或保藏│
│    │        │          │0307.49.22.10-5 │之魷魚不得進口（│
│    │        │          │0307.49.22.20-3 │MW0）           │
│    │        │          │1605.90.50.10-5 │                │
│    │        │          │1605.90.50.90-8 │                │
└──┴────┴─────┴────────┴────────┘
附錄論罪科刑法條：
臺灣地區與大陸地區人民關係條例第28條
（航行大陸地區之許可）
中華民國船舶、航空器及其他運輸工具，經主管機關許可，得航
行至大陸地區。其許可及管理辦法，於本條例修正通過後十八個
月內，由交通部會同有關機關擬訂，報請行政院核定之；於必要
時，經向立法院報告備查後，得延長之。
臺灣地區與大陸地區人民關係條例第80條
（罰則）
中華民國船舶、航空器或其他運輸工具所有人、營運人或船長、
機長、其他運輸工具駕駛人違反第 28 條規定或違反第 28 條之
 1 第 1 項規定或臺灣地區人民違反第 28 條之 1 第 2 項規定
者，處 3 年以下有期徒刑、拘役或科或併科新臺幣 1 百萬元以
上 1 千 5 百萬元以下罰金。但行為係出於中華民國船舶、航空
器或其他運輸工具之船長或機長或駕駛人自行決定者，處罰船長
或機長或駕駛人。
前項中華民國船舶、航空器或其他運輸工具之所有人或營運人為
法人者，除處罰行為人外，對該法人並科以前項所定之罰金。但
法人之代表人對於違反之發生，已盡力為防止之行為者，不在此
限。
刑法第 7 條之規定，對於第 1 項臺灣地區人民在中華民國領域
外私行運送大陸地區人民前往臺灣地區及大陸地區以外之國家或
地區者，不適用之。
第 1 項情形，主管機關得處該中華民國船舶、航空器或其他運
輸工具一定期間之停航，或廢止其有關證照，並得停止或廢止該
船長、機長或駕駛人之執業證照或資格。